臺灣彰化地方法院民事判決　96年度訴字第687號
原　　　告　丁○○
　　　　　　寅○○
　　　　　　丑○○
　　　　　　子○○
　　　　　　癸○○
　　　　　　戊○○
　　　　　　甲○○○
　　　　　　丙○○
　　　　　　　　　　　弄23號.
　　　　　　庚○○
共　　　同
訴訟代理人　張格明律師
被　　　告　乙○○
　　　　　　辛○○
　　　　　　己○○
　　　　　　壬○○
共　　　同
訴訟代理人　陳振吉律師
上列當事人間請求拆屋還地事件，本院於民國96年11月21日言詞
辯論終結，判決如下：
    主  文
原告之訴及其假執行之聲請均駁回。
訴訟費用由原告負擔。
　　事實及理由
一、原告主張：坐落彰化縣員林鎮○○段132 之5 地號土地（下
    稱132 之5 土地）為原告共有，相毗鄰同段128 地號土地（
    下稱128 土地）則為被告共有，被告先父張炳得於民國93年
    6 月間，在128 土地興建門牌號碼彰化縣員林鎮○○路776
    巷85號建物時，將舊建物及舊圍牆拆除，但對於上開兩筆土
    地界址線兩造發生爭執，便申請彰化縣員林地政事務所於93
    年6 月11日指派測量員定樁確定界址，然至94年2 月15日張
    炳得建築房屋外牆完成時，原告發覺上開定樁遭張炳得拔除
    ，遂另以新木樁重新標定原位置點，然張炳得再次拔除原告
    重新標定之界樁，將其建物之附屬建物圍牆（下稱系爭圍牆
    ）越界建築至原告共有132 之5 土地上，其間原告聲明反對
    越界建築應將系爭圍牆拆除未果。由張炳得提出之土地登記
    申請書、使用執照、建築測量成果圖得知建物後端距離地籍
    圖界線僅1.8 米，該端之圍牆距離建物3.2 米，圍牆內緣突
    出逾越界線1.2 米，圍牆前端逾越地籍圖界線3.8 米，該處
    通路僅剩1.2 米；且張炳得建築建物時並未依相關建築法規
    規定退縮建築線，致原寬度為5 公尺之132 之5 土地，現僅
    餘前頭1.8 公尺、後端3.2 公尺，足證系爭圍牆逾越132 之
    5 土地。爰依民法第767 條規定，請求被告將系爭圍牆拆除
    ，將土地返還原告等語。並聲明：被告應將坐落132 之5 土
    地上，建物門牌號碼彰化縣員林鎮○○路776 巷85號如起訴
    狀附圖所示ABCD範圍內，面積約97.5平方公尺之圍牆拆除，
    並返還土地於原告。訴訟費用由被告負擔。原告願供擔保請
    准宣告假執行。
二、被告則以：依彰化縣員林地政事務所95年9 月1 日土地複丈
    成果圖及95年10月1 日更正函文，足知128 土地面積為974
    平方公尺，與登記面積相符，而系爭圍牆則與地籍線相符，
    並無占用原告土地興建圍牆情事，且依內政部土地測量局測
    量結果，亦認系爭圍牆未逾越使用132 之5 土地，故原告起
    訴並無必要。又張炳得建造房屋是否退縮建築線，與兩造界
    址線何在無關聯，而原告所舉陳距離圍牆係幾公尺云云，均
    係以自己之想像，臆測兩造間之界址線何在，自不具正確性
    ，且原告於起訴狀中所檢附之附圖，其所作成之圖示，與原
    告於94年5 月24日現場指界圖示不符，是原告指摘皆屬無理
    ，應駁回原告之訴，以保權益等語，資為抗辯。並聲明：原
    告之訴及其假執行之聲請均駁回。訴訟費用由原告負擔。如
    受不利判決，願供擔保請准宣告免為假執行。
三、兩造不爭執事項：
    以下為兩造所不爭執，並有土地登記謄本及地籍圖謄本為證
    ，本院採為判決基礎：
    132 之5 土地為原告及訴外人張謝月共有，相毗鄰128 土地
    則為被告繼承張炳得公同共有取得。
四、本件經兩造協議簡化爭點為：系爭圍牆有無占用原告共有13
    2 之5 土地。
五、得心證之理由：
（一）查，系爭圍牆並未逾越132 之5 土地且與132 之5 及128
      土地地籍線相符，此有彰化縣員林地政事務所94年5 月24
      日、95年9 月1 日土地複丈成果圖及95年10月1 日更正函
      文附於本院94年度簡上字第132 號確認界址卷宗內可憑。
      再經本院指定內政部土地測量局測量結果，亦同認系爭圍
      牆未逾越使用132 之5 土地，亦有內政部土地測量局96年
      10 月25 日測籍字第0960010119號函檢送之鑑定書附卷可
      稽，而內政部土地測量局為最高土地測量機構，其與彰化
      縣員林地政事務所均為專業土地測量機構，且皆指派具專
      業技術之測量員，以精密儀器鑑測，其測量結果自足以採
      信，堪信系爭圍牆確未占用原告共有132 之5 土地甚明，
      故原告主張系爭圍牆係被告先父張炳得越界建築，占用13
      2 之5 土地，顯與事實不符，不足採信。
（二）次按各共有人對於無權占有或侵奪共有物者，請求返還共
      有物之訴，依民法第821 條但書之規定，應求為命被告向
      共有人全體返還共有物之判決，其請求僅向自己返還者，
      應將其訴駁回（最高法院37年上字第6703號判例意旨參照
      ）。本件132 之5 土地為原告及訴外人張謝月共有，此有
      土地登記謄本在卷可稽，則原告未請求被告將土地返還全
      體共有人，而僅請求被告將土地返還原告自己，於法亦屬
      未合，不應准許。
六、從而，被告辯稱系爭圍牆並未占用原告共有132 之5 土地等
    語，應堪採信，則原告本於民法第767 條規定，請求被告將
    系爭圍牆拆除，將土地返還，為無理由，應予駁回。原告之
    訴既無理由，其假執行之聲請，亦失所依附，應併予駁回。
七、兩造其餘攻擊防禦方法，經本院斟酌後，認為均不足以影響
    本件判決結果，爰不一一論列，併此敘明。
結論：本件原告之訴為無理由，依民事訴訟法第78條、第85條第
1項前段，判決如主文。
中　　華　　民　　國　　96　　年　　12　　月　　5 　　日
                  民事第一庭    法　官　游秀雯
以上正本係照原本作成。
如對判決上訴，應於判決送達後20日內向本院提出上訴狀。
中　　華　　民　　國　　96　　年　　12　　月　　5 　　日
                      　　　    書記官　張西武
